臺灣桃園地方法院小額民事判決
111年度桃保險簡字第119號
原      告  南山產物保險股份有限公司

法定代理人  蔡漢凌  
訴訟代理人  蒲柄文  
            張哲瑀  
            劉學翰  
被      告  羅文權  
上列當事人間請求損害賠償(交通)事件，本院於民國111年9月13
日言詞辯論終結，判決如下：
    主      文
被告應給付原告新臺幣64,630元，及自民國111年4月27日起至清
償日止，按週年利率5％計算之利息。
訴訟費用新臺幣1,000元由被告負擔。
本判決得假執行。
    事實及理由
壹、程序方面：
一、按簡易案件訴狀送達後，原告不得將原訴變更或追加他訴，
    但減縮應受判決事項聲明者不在此限，民事訴訟法第436條
    第2項、第255條第1項第3款分別定有明文。經查，本件原告
    起訴時原聲明為：「被告應給付原告新臺幣（下同）278,13
    0元，及自起訴狀繕本送達翌日起至清償日止，按週年利率5
    ％計算之利息。」，嗣於民國111年9月13日言詞辯論期日當
    庭變更聲明為：「被告應給付原告64,630元，及自起訴狀繕
    本送達翌日起至清償日止，按週年利率5％計算之利息。」（
    詳見本院卷第83頁反面），經核原告上開所為，係屬減縮應
    受判決事項之聲明，揆諸首揭規定，自應准許。
二、被告經合法通知，未於言詞辯論期日到場，核無民事訴訟法
    第386條所列各款情形，爰依原告之聲請，由其一造辯論而
    為判決。
貳、實體方面：
一、原告主張：被告於110年2月15日下午5時23分許，酒後駕駛
    車牌號碼00-0000號自用小貨車（下稱肇事車輛），沿桃園
    市八德區建興街42巷口往建興街41巷方向行駛，行經建興街
    與建興街42巷口時，因未禮讓幹線道車先行，適有原告承保
    訴外人張伊嬋所有並駕駛之車牌號碼000-0000號自用小客車
    （下稱系爭車輛）沿建興街往建國路方向駛至上開路口，致
    兩車發生碰撞，造成系爭車輛受損，修復費用為278,130元
    （包含零件238,930元、工資26,200元、烤漆13,000元），
    原告業已依約理賠，爰依侵權行為及保險代位之法律關係，
    提起本件訴訟等語。並聲明：如變更後之聲明。
二、被告經合法通知，未於言詞辯論期日到場，亦未提出書狀為
    任何聲明或陳述。
三、經查，原告主張之上開事實，業據其提出桃園市政府警察局
    道路交通事故當事人登記聯單、汽車保險理算書、汽車保險
    理賠申請書、系爭車輛之行車執照、道路交通事故現場圖、
    照片黏貼紀錄表、東成烤漆坊之估價單、捷宇汽車材料有限
    公司之估價單、車損暨修繕照片、統一發票(三聯式)2紙等
    影本附卷為證（見本院卷第7、13至15、17至32頁），並經
    本院依職權向桃園市政府警察局八德分局調取本件道路交通
    事故調查卷宗在卷可查（見本院卷第34至61頁），經核與其
    所述相符，而被告業已於相當時期受合法通知，既未於言詞
    辯論期日到場，亦未提出準備書狀予以爭執，依民事訴訟法
    第436條第2項、第280條第3項準用同條第1項等規定，視同
    自認原告之主張，自堪信原告之主張為真正。
四、本院之判斷：
  ㈠按因故意或過失，不法侵害他人之權利者，負損害賠償責任
    ；汽車、機車或其他非依軌道行駛之動力車輛，在使用中加
    損害於他人者，駕駛人應賠償因此所生之損害，民法第184
    條第1項前段、第191條之2分別定有明文。次按飲用酒類或
    其他類似物後其吐氣所含酒精濃度達每公升0.15毫克或血液
    中酒精濃度達0.03％以上，不得駕車；行至無號誌之交岔路
    口，支線道車應暫停讓幹線道車先行，道路交通安全規則第
    114條第2款、第102條第1項第2款前段亦規定甚明。經查，
    本件被告於警詢時自承酒後駕駛肇事車輛於上開時、地（見
    本院卷第46至47頁），肇事車輛行經本件無號誌之交岔路口
    之支道，應暫停讓幹線道車即系爭車輛先行，惟肇事車輛未
    注意及此即貿然直行，致釀本件交通事故，是原告主張被告
    應負損害賠償責任，洵屬有據。
  ㈡次按負損害賠償責任者，除法律另有規定或契約另有訂定外
    ，應回復他方損害發生前之原狀。第1項情形，債權人得請
    求支付回復原狀所必要之費用以代回復原狀，民法第213條
    第1、3項定有明文。而關於賠償車輛因毀損所減少之價額，
    得以修復費用為估定之標準，但以必要者為限（如修理材料
    以新品換舊品，應予折舊），此有最高法院80年度台上字第
    2476號判決足資參照；至於工資部分，則無折舊問題。又依
    行政院所頒布之固定資產耐用年數表及固定資產折舊率表規
    定，自用小客車折舊年限為5年，依定率遞減折舊率為1000
    分之369，且其最後1年之折舊額，加計歷年折舊之累計額，
    其總和不得超過該資產成本原額之9/10。經查，原告主張系
    爭車輛之修復費用為278,130元（含零件238,930元、工資26
    ,200元、烤漆13,000元）乙情，有估價單在卷可佐(詳見本
    院卷第22至27頁)，惟零件費用係以舊換新即應計算折舊，
    而系爭車輛於105年5月出廠（見本院卷第15頁系爭車輛行車
    執照），至本件事故發生之110年2月15日止，已實際使用期
    間為4年10月，則依上開折舊規定，零件部分費用折舊後之
    金額應為26,231元（計算式詳如附表），另加計不折舊之工
    資、烤漆部分39,200元，則系爭車輛修復必要費用應為65,4
    31元（計算式：26,231元＋26,200元＋13,000元＝65,431元）
    ，又原告僅請求被告賠償64,630元，當屬其處分權之行使，
    本院自當尊重，應予准許。
五、末按給付無確定期限者，債務人於債權人得請求給付時，經
    其催告而未為給付，自受催告時起，負遲延責任。經債權人
    起訴而送達訴狀與催告有同一之效力；又遲延債務，以支付
    金錢為標的者，債權人得請求依法定利率計算之遲延利息。
    但約定利率較高者，仍從其約定利率；而應付利息之債務，
    其利率未經約定，亦無法律可據者，週年利率為5％，民法第
    229條第2項、第233條第1項、第203條分別定有明文。查本
    件被告須負之侵權行為損害賠償屬未定期限之金錢債務，雙
    方就利率並無約定，亦無其他可據之利率計付規範，揆諸前
    揭規定，原告自得請求被告給付該債務自起訴狀繕本送達翌
    日即111年4月27日起（見本院卷第64頁送達證書）至清償日
    止，按週年利率5％計算之遲延利息。
六、綜上所述，原告依侵權行為及保險代位之法律關係，請求被
    告給付64,630元，及自111年4月27日起至清償日止，按週年
    利率5％計算之利息，為有理由，應予准許。
七、本件係適用小額訴訟程序所為被告敗訴之判決，就原告勝訴
    部分，依民事訴訟法第436條之20規定，職權宣告假執行。
八、原告原訴之聲明請求之金額為278,130元，故應繳納裁判費2
    ,980元，嗣因原告減縮請求金額為64,630元，該訴訟標的金
    額在10萬元以下，屬小額訴訟程序案件，故依民事訴訟法第
    436條之19第1項規定，確定訴訟費用額為原告業已支付之裁
    判費1,000元。至原告繳納之1,980元【計算式：2,980元（
    原繳納裁判費部分）－1,000元（本件確定訴訟費用額）＝1,9
    80元】，則因原告減縮聲明而不得列入訴訟費用，而應由原
    告自行負擔。又因本件實質上屬適用小額程序案件，僅不及
    變更案號而已，故關於上訴費用計算、上訴之規定均應適用
    小額訴訟程序，附此敘明。
九、訴訟費用負擔依據：民事訴訟法第78條，並依同法第436條
    之19第1項規定，確定訴訟費用之負擔如主文第2項所示。
中　　華　　民　　國　　111 　年　　10　　月　　7 　　日
                  桃園簡易庭  法  官  楊奕泠
附表
-----
折舊時間           金額
第1年折舊值        238,930×0.369=88,165
第1年折舊後價值    238,930-88,165=150,765
第2年折舊值        150,765×0.369=55,632
第2年折舊後價值    150,765-55,632=95,133
第3年折舊值        95,133×0.369=35,104
第3年折舊後價值    95,133-35,104=60,029
第4年折舊值        60,029×0.369=22,151
第4年折舊後價值    60,029-22,151=37,878
第5年折舊值        37,878×0.369×(10/12)=11,647
第5年折舊後價值    37,878-11,647=26,231　　　　　　　　
以上為正本係照原本作成。
如不服本判決，應於送達後20日內，向本院提出上訴狀，並表明
上訴理由，如於本判決宣示後送達前提起上訴者，應於判決送達
後20日內補提上訴理由書（須附繕本）。
如委任律師提起上訴者，應一併繳納上訴審裁判費。
中　　華　　民　　國　　111 　年　　10　　月　　7 　　日
                              書記官  王帆芝
附錄：
一、民事訴訟法第436條之24第2項：
　對小額程序第一審裁判上訴或抗告，非違背法令為理由，不得
  為之。　
二、民事訴訟法第436條之25：
　上訴狀內應記載上訴理由，表明下列各款事項：
　㈠原判決所違背之法令及其具體內容。
　㈡依訴訟資料可認為原判決有違背法令之具體事實。
三、民事訴訟法第471條第1項：（依同法第436條之32第2項之規
    定於小額事件之上訴程序準用之）
上訴狀內未表明上訴理由者，上訴人應於提起上訴後20日內提出理由書於原第二審法院；未提出者，毌庸命其補正，由原第二審法院以裁定駁回之。